【裁判字號】    95,易,1056
【裁判日期】    951018
【裁判案由】    詐欺
【裁判全文】
臺灣彰化地方法院刑事判決              95年度易字第1056號
公  訴  人  臺灣彰化地方法院檢察署檢察官
被      告  甲○○
上列被告因詐欺案件，經檢察官聲請簡易判決處刑（95年度偵字
第7278號），經本院員林簡易庭受理後（ 95年度員簡字第470號
），認為不宜以簡易判決處刑，而改依通常程序審理，因被告於
本院準備程序中為有罪之陳述，經本院合議庭裁定由受命法官獨
任以簡式審判程序審理，本院判決如下：
    主    文
甲○○幫助意圖為自己不法之所有，以詐術使人將本人之物交付
未遂，處罰金新臺幣貳仟元，如易服勞役，以新臺幣壹仟元折算
壹日。緩刑貳年。
    犯罪事實
一、甲○○有器質性腦徵候群、慢性精神障礙。其可預見提供己
    有金融機構帳戶之存摺、印章及金融卡予他人使用，該等帳
    戶有遭他人利用作為詐騙工具之可能，竟仍不違其本意，而
    基於幫助詐欺之不確定犯意，於民國95年7月31日下午1時30
    分許，在臺中市○○路麥當勞附近，將自己所有之溪湖郵局
    （彰化24支局）帳號000-00000000000000號存摺、印章及提
    款卡，以新臺幣（下同） 500元代價，出租予綽號「阿明」
    之不詳姓名年籍成年男子，供作「阿明」詐騙他人時提款、
    轉帳、匯款之用。嗣姓名年籍不詳之詐騙人員於95年8月1日
    下午3時30分，撥打電話至乙○○位於臺南市○區○○街210
    巷9弄1號之住處，向乙○○詐稱其子在外欠錢，並要求其匯
    款3萬4,000元至甲○○所開立之上揭溪湖郵局（彰化24支局
    ）帳號000-00000000000000號帳戶，致乙○○陷於錯誤，前
    往臺南市小北郵局辦理匯款，幸郵局人員查覺有異，向警通
    報為警示帳戶，乙○○始未將款項匯出。嗣於95年8月7日上
    午11時許，甲○○前往彰化縣溪湖鎮○○里○○路○段301號
    溪湖郵局辦理存摺掛失補辦時，為警當場查獲。
二、案經彰化縣警察局溪湖分局報請臺灣彰化地方法院檢察署檢
    察官聲請簡易判決處刑，經本院認為不宜以簡易判決處刑，
    而改依通常程序審理，因甲○○於本院準備程序中為有罪之
    陳述，經本院合議庭裁定以簡式審判程序審理。
      理  由
一、本件被告甲○○所犯係死刑、無期徒刑、最輕本刑為 3年以
    上有期徒刑以外之罪，其於準備程序就前揭被訴事實為有罪
    之陳述，經受命法官告知簡式審判程序之旨，並聽取其與公
    訴人之意見後，本院認無不得或不宜改依簡式審判程序進行
    之處，爰依刑事訴訟法第 273條之1第1項、第284條之1，裁
    定本案由受命法官獨任進行簡式審判程序，合先敘明。
二、上開事實，業據被告甲○○於警詢、偵查及本院審理時供承
    不諱（見臺灣彰化地方法院檢察署 95年偵字第7278號卷第7
    、8、21、22頁，本院95年度易字第1056號卷第18、28-30頁
    ），與被害人乙○○於警詢中指訴之情節亦屬相同（見臺灣
    彰化地方法院檢察署 95年偵字第7278號卷第9、10頁），並
    有被告郵政存簿儲金立帳申請書、內政部警政署反詐騙案件
    紀錄表、臺南市警察局受理「詐騙帳戶警示、詐騙電話斷話
    」通報單、臺南市警察局第五分局立人派出所呈報單、被告
    之上開溪湖郵局帳戶存摺存款交易明細查詢各 1份附卷可稽
    （見臺灣彰化地方法院檢察署 95年偵字第7278號卷第11-14
    頁，本院 95年度易字第1056號卷第12-15頁），足徵被告出
    於任意性之自白與事實相符，本案事證明確，被告之犯行堪
    以認定，應依法論科。
三、查金融存款帳戶，事關存戶個人財產權益之保障，其與儲戶
    存摺、印章、提款卡相結合，專屬性、私密性更形提高，除
    非本人或與本人具密切之關係者，難認有何理由可自由使用
    私人之存摺、印鑑及提款卡，一般人亦均有應妥善保管上開
    物件，防止被他人冒用之認知，且近來詐欺案件頻傳，每每
    利用人頭帳戶為犯罪工具，若任意提供自己帳戶之相關物件
    資料予不明人士使用，將有遭他人作為詐欺犯罪時，非正當
    資金進出之用之不法用途，此情當為具有社會生活經驗之成
    年人所得認識，本件被告任意交付其帳戶資料予姓名年籍不
    詳之「阿明」，其有容認己之帳戶供「阿明」作為詐欺犯罪
    時使用之未必故意，甚為灼然，惟被告僅提供其帳戶之相關
    物件，為「阿明」之詐欺取財犯行提供助力，尚查無被告有
    以自己實施詐欺犯罪之意思，而與「阿明」有詐欺犯罪之犯
    意聯絡，或被告有直接參與詐欺犯罪構成要件行為之分擔情
    事，是被告尚非共同正犯。
四、又「阿明」等詐騙人員雖施用詐術欺騙被害人乙○○，欲使
    其陷於錯誤而匯款，然因被害人乙○○經郵局人員提醒，察
    覺有異致未得逞，為未遂犯，該當刑法第 339條第3項、第1
    項之詐欺取財未遂罪，依刑法第 25條第2項減輕其刑。按刑
    法上之幫助犯，係對於犯罪與正犯有共同之認識，而以幫助
    之意思，對於正犯資以助力，而未參與實施犯罪之行為者而
    言。是核被告甲○○所為，係犯刑法第30條第1項、第339條
    第3項、第1項之幫助詐欺取財未遂罪。被告幫助他人犯罪，
    應依刑法第 30條第2項從犯之規定，按正犯之刑減輕之。又
    被告自94年起，患有器質性腦徵候群、慢性精神障礙，有行
    政院衛生署彰化醫院署彰醫字第 443號診斷證明書、身心障
    礙手冊等影本附卷足憑（見本院95年度易字第1056號卷第25
     -27頁），其對於外界事務顯與一般常人能正常判斷有別，
    而無法作正常之理解及判斷，自較諸一般常人缺乏自由決定
    意思能力，堪認被告於行為時已屬精神耗弱之程度，應依刑
    法第 19條第2項規定，減輕其刑。並依刑法第70條遞減之。
    爰審酌被告提供帳戶予他人使用，造成犯罪偵查困難，幕後
    犯罪人得以逍遙法外，致使此類犯罪手法層出不窮，嚴重危
    害交易秩序與社會治安，惟其提供帳戶至今未獲取利益，且
    於犯罪後坦承犯行不諱，暨被告犯罪之動機、目的、手段、
    生活狀況、品行、智識程度等一切情狀，量處如主文所示之
    刑，並諭知易服勞役之折算標準。末查，被告前未曾受有期
    徒刑以上刑之宣告，此有臺灣高等法院被告前案紀錄表在卷
    可按，其因一時失慮，偶罹刑典，事後頗具悔意，經此次科
    刑之教訓後，當知所警惕，而無再犯之虞，本院認對其所宣
    告之刑以暫不執行為適當，爰併諭知緩刑2年，以啟自新。
據上論斷，應依刑事訴訟法第273條之1 第1項、第299條第1項前
段、刑法30條第1項前段、第2項、第339 條第3項、第1項、第25
條第2項、第 19條第2項、第42條第3項、第74條第1項第1款，刑
法施行法第1條之1判決如主文。
本案經檢察官莊佳瑋到庭執行職務。
中    華    民    國    95    年    10    月    18    日
                  刑事第一庭    法  官  林秉暉
以上正本證明與原本無異。
如不服本判決，應於判決送達10日內，向本院提出上訴狀 (須附
繕本)。
告訴人或被害人對於判決如有不服具備理由請求檢察官上訴者，
其上訴期間之計算係以檢察官收受判決正本之日期為準。
中    華    民    國    95    年    10    月    18    日
                                書記官  梁高賓
附錄本案論罪科刑法條全文：
中華民國刑法第339條
意圖為自己或第三人不法之所有，以詐術使人將本人或第三人之
物交付者，處5年以下有期徒刑、拘役或科或併科1千元以下罰金
。
以前項方法得財產上不法之利益或使第三人得之者，亦同。
前二項之未遂犯罰之。


司法院資訊處製作；財團法人民間司法改革基金會備份。
